臺灣嘉義地方法院刑事判決　　　　　　　100年度易字第174號
公　訴　人　臺灣嘉義地方法院檢察署檢察官
被　　　告　黃國雄
上列被告因業務侵占等案件，經檢察官提起公訴（一○○年度偵
字第六八七號），被告就被訴均為有罪之陳述，經本院合議庭裁
定由法官一人獨任進行簡式審判程序，判決如下：
    主  文
黃國雄犯如附表一所示之業務侵占罪，共參罪、犯如附表二所示
之詐欺取財罪，共參罪，各處如附表一、二所示之刑，應執行有
期徒刑拾月，如易科罰金，以新臺幣壹仟元折算壹日，緩刑參年
。偽造之署押「陳」參枚、「阿杰」壹枚、「林素雲」壹枚，均
沒收。
    犯 罪 事 實
一、黃國雄於民國九十八年三月間起至九十九年六月間止，受雇
    於賴世傑所經營之嘉義市○區○○路二○八號一樓巢太生物
    科技有限公司（下稱巢太公司）擔任業務員，職務內容為填
    寫出貨單、運送貨品予客戶並向客戶收取貨款，且應將收取
    之貨款繳回巢太公司，詎黃國雄竟為下列行為：
  (一)其分別意圖為自己不法之所有，基於業務侵占及偽造署押、
    業務登載不實及行使業務登載不實之犯意，於附表一所示之
    時間，向附表一所示之客戶收取貨款後，未將貨款繳回巢太
    公司，而將附表一所示之貨款，於附表一所示之時間、地點
    ，易持有為所有，侵占入己，並同時於出貨單上偽造附表一
    編號1、2客戶之簽名，並持之向巢太公司佯稱客尚未支付貨
    款，足生損害於巢太公司對於貨款收入之正確性與附表一所
    示之客戶商譽。
  (二)黃國雄又各別基於意圖為自己不法所有之詐欺取財、業務登
    載不實、偽造署押及行使業務登載不實之犯意，於附表二所
    示之時間、地點，明知附表二所示之客戶並未向巢太公司訂
    購貨品，仍在其業務職掌之出貨單上填載不實之出貨資料後
    ，持之向巢太公司佯稱附表二所示之客戶欲購買如附表二所
    示之貨品，致巢太公司信已為真，陷於錯誤，而將附表二所
    示貨品交予黃國雄，黃國雄遂在出貨單上偽簽附表二所示之
    客戶簽名後，持之向巢太公司佯稱客戶未支付貨款，足生損
    害於巢太公司對於出貨及貨款收取之正確性。
二、案經巢太公司訴由臺灣嘉義地方法院檢察署檢察官偵查起訴
    。
    理  由
一、訊據被告黃國雄對於上揭犯罪事實，於本院準備程序及審理
    時均坦承不諱（見本院卷第十三頁、第二四至二五頁），並
    經證人即告訴人巢太公司負責人賴世傑、證人即告訴代理人
    林室均、證人即翔飛負責人陳承序、證人即雅哥鳥園負責人
    陳俊雄、證人即興鳥園負責人梁世杰、證人即湖口鳥G店負
    責人陳威霖、證人即冠羽鳥園負責人魏學民分別於檢察事務
    官及檢察官偵查時證述綦詳（見他字卷第四至五頁、交查卷
    第七至八頁、第四六至四八頁、第五十、五一頁、第七一頁
    ），復有被告積欠貨款、貨品之客戶明細、巢太公司貨款明
    細、巢太公司基本資料各一份、巢太公司出貨單影本七紙等
    附卷可稽（見交查卷第十頁、第十二至十八頁、第八十頁）
    ，是依上揭補強證據已足認被告於本院所為之任意性自白，
    核與事實相符，本件事證明確，被告犯行均堪予認定。
二、論罪科刑部分：
  (一)按刑法第二百十五條所謂業務上作成之文書，係指從事業務
    之人，本於業務上作成之文書者而言（參照最高法院四十七
    年台上字第五一五號判例）。本件被告在其業務上所填載之
    出貨單上偽簽他人署押等情，核其附表一編號1至2所為，均
    係犯刑法第三百三十六條第二項之業務侵占罪及同法第二百
    十六條、第二百十五條之行使業務上文書登載不實罪；被告
    於附表一編號3所為，係犯刑法第三百三十六條第二項業務
    侵占罪。被告於附表一編號1、2所偽簽之「陳」、「阿杰」
    之署押，係業務上文書登載不實之部分行為，不另論罪，又
    其業務上文書登載不實而後行使，登載不實之低度行為應為
    行使之高度行為所吸收，應依行使罪論擬，被告於附表一編
    號1、2所為之業務侵占與行使其業務上文書登載不實之犯行
    同時為之，係一行為觸犯上揭二罪，應從一重業務侵占罪論
    處。
  (二)被告於附表二為取得巢太公司之貨品，而向巢太公司謊稱有
    客戶要購買附表二之貨品，並偽填業務上所製作之出貨單及
    偽簽客戶之署押，核其附表二所為，均係犯刑法第三百三十
    九條第一項詐欺取財罪及同法第二百十六條、第二百十五條
    行使業務上文書登載不實罪。被告於附表二編號1、2、3所
    偽簽之「陳」、「林素雲」、「陳」之署押，係業務上文書
    登載不實之部分行為，不另論罪，業務上文書登載不實而後
    加以行使，登載不實之低度行為應為行使之高度行為所吸收
    ，應依行使罪論擬，又被告於附表二編號1至3間均，係以一
    行為，而犯行使業務上文書登載不實罪與詐欺取財罪，為想
    像競合犯，應從一重詐欺取財罪處斷。
  (三)被告於附表一編號1至3及附表二編號1至3所為之各行為，均
    係犯意各別，行為互殊，應予分論併罰。
  (四)爰審酌被告擔任業務員工作，所得不多，因而為上述犯行之
    犯罪動機，行為之手段，各次犯行所得之金額，告訴人所受
    之損害，及被告犯後坦承犯行，且已與告訴人達成和解等一
    切情狀，各量處如附表所示之刑，及易科罰金之折算標準，
    並定其應執行之刑及易科罰金之折算標準，以示懲儆，至於
    被告偽造之署押，應依刑法第二百十九條規定予以宣告沒收
    。另查被告於八十三年間因竊盜罪，經本院判決判處有期徒
    刑四月，緩刑二年，嗣緩刑期滿，而未經撤銷其緩刑，其刑
    之宣告失其效力，故被告應係未曾因故意犯罪受有期徒刑以
    上刑之宣告，此有卷附臺灣高等法院被告前案紀錄表可憑，
    其因短於思慮，觸犯刑責，犯後已知悔悟，並與告訴人巢太
    公司之負責人賴世傑達成和解，此有和解書一份附卷可按，
    本院因認被告經此偵、審程序及罪刑宣告之教訓後，當知警
    惕，信無再犯之虞，故認其上開所宣告之刑，以暫不執行為
    適當，併予宣告緩刑三年，以啟自新。
據上論斷，應依刑事訴訟法第二百七十三條之一第一項、第二百
九十九條第一項前段，刑法第三百三十六條第二項、第二百十六
條、第二百十五條、第三百三十九條第一項、第四十一條第一項
前段、第五十一條第五款，第二百十九條、第七十四條第一項第
一款，刑法施行法第一條之一第一項、第二項前段，判決如主文
。
本案經檢察官陳昭廷到庭執行職務。
中    華    民    國   100    年    3     月    21    日
                  刑事第三庭    法  官  陳仁智
以上正本證明與原本無異。
如不服本判決應於收受判決後10日內向本院提出上訴書狀，並應
敘述具體理由；其未敘述上訴理由者，應於上訴期間屆滿後20日
內向本院補提理由書（均須按他造當事人之人數附繕本）「切勿
逕送上級法院」。告訴人或被害人如對於本判決不服者，應具備
理由請求檢察官上訴，其上訴期間之計算係以檢察官收受判決正
本之日期為準。
中    華    民    國   100    年    3     月    21    日
                                書記官  李珈慧
附錄本案論罪科刑法條全文：
刑法第336條第2項：
對於業務上所持有之物，犯前條第1項之罪者，處6月以上5年以
下有期徒刑，得併科3千元以下罰金。
刑法第215條：
從事業務之人，明知為不實之事項，而登載於其業務上作成之文
書，足以生損害於公眾或他人者，處三年以下有期徒刑、拘役或
五百元以下罰金。
刑法第216條：
行使第二百十條至第二百十五條之文書者，依偽造、變造文書或
登載不實事項或使登載不實事項之規定處斷。
刑法第339條第1項：
意圖為自己或第三人不法之所有，以詐術使人將本人或第三人
之物交付者，處五年以下有期徒刑、拘役或科或併科一千元以
下罰金。
附表一
 ┌──┬──────┬─────┬──────┬─────┬─────┬─────────┐
 │編號│犯罪時間    │ 客戶名稱 │犯罪地點    │犯罪所得金│偽簽內容  │所犯罪名及量刑    │
 │    │            │          │            │額（新臺幣│          │                  │
 │    │            │          │            │）        │          │                  │
 ├──┼──────┼─────┼──────┼─────┼─────┼─────────┤
 │ １ │九十九年五月│ 翔飛鳥園 │臺南市○○路│一萬七千三│偽簽      │黃國雄犯業務侵占罪│
 │    │間          │          │八七○號    │百元      │「陳」    │，處有期徒刑陸月，│
 │    │            │          │            │          │          │如易科罰金，以新臺│
 │    │            │          │            │          │          │幣壹仟元折算壹日，│
 │    │            │          │            │          │          │偽造之署押「陳」壹│
 │    │            │          │            │          │          │枚沒收。          │
 ├──┼──────┼─────┼──────┼─────┼─────┼─────────┤
 │ ２ │九十九年五月│ 興鳥園   │彰化縣員林鎮│一萬五千元│偽簽      │黃國雄犯業務侵占罪│
 │    │十七日      │          │中山路一段  │          │「阿杰」  │，處有期徒刑陸月，│
 │    │            │          │二六二號    │          │          │如易科罰金，以新臺│
 │    │            │          │            │          │          │幣壹仟元折算壹日，│
 │    │            │          │            │          │          │偽造之署押「阿杰」│
 │    │            │          │            │          │          │壹枚沒收。        │
 ├──┼──────┼─────┼──────┼─────┼─────┼─────────┤
 │ ３ │九十九年五月│ 冠羽鳥園 │新竹縣竹北市│三千四百元│無        │黃國雄犯業務侵占罪│
 │    │二十日      │          │四維街五八號│          │          │，處有期徒刑陸月，│
 │    │            │          │            │          │          │如易科罰金，以新臺│
 │    │            │          │            │          │          │幣壹仟元折算壹日。│
 └──┴──────┴─────┴──────┴─────┴─────┴─────────┘
附表二
 ┌──┬──────┬─────┬──────┬───────┬─────┬─────────┐
 │編號│犯罪時間    │ 客戶名稱 │    地址    │詐取貨品及金額│偽簽內容  │所犯罪名及量刑    │
 │    │            │          │            │（新臺幣）    │          │                  │
 │    │            │          │            │              │          │                  │
 ├──┼──────┼─────┼──────┼───────┼─────┼─────────┤
 │ １ │九十九年五月│ 雅哥寵物 │臺中縣豐原市│鳥心壯蛋黃栗六│偽簽      │黃國雄犯詐欺取財罪│
 │    │一日        │          │圓環北路二段│箱等貨品，共價│「陳」    │，處有期徒刑參月，│
 │    │            │          │一○○號    │值七千元      │          │如易科罰金，以新臺│
 │    │            │          │            │              │          │幣壹仟元折算壹日，│
 │    │            │          │            │              │          │偽造之署押「陳」壹│
 │    │            │          │            │              │          │枚沒收。          │
 ├──┼──────┼─────┼──────┼───────┼─────┼─────────┤
 │ ２ │九十九年五月│ 翔飛鳥園 │嘉義市某處及│折衷母一隻，價│偽簽      │黃國雄犯詐欺取財罪│
 │    │八日        │          │嘉義市西區友│值五千元      │「林素雲」│，處有期徒刑參月，│
 │    │            │          │忠路二○八號│              │          │如易科罰金，以新臺│
 │    │            │          │一樓巢太公司│              │          │幣壹仟元折算壹日，│
 │    │            │          │            │              │          │偽造之署押「林素雲│
 │    │            │          │            │              │          │」壹枚沒收。      │
 ├──┼──────┼─────┼──────┼───────┼─────┼─────────┤
 │ ３ │九十九年五月│湖口鳥G店 │往巢太公司路│皇朝幼鳥飼料等│偽簽      │黃國雄犯詐欺取財罪│
 │    │十九日      │          │上某處      │貨品，共價值  │「陳」    │，處有期徒刑參月，│
 │    │            │          │            │六千五百二十  │          │如易科罰金，以新臺│
 │    │            │          │            │元            │          │幣壹仟元折算壹日，│
 │    │            │          │            │              │          │偽造之署押「陳」壹│
 │    │            │          │            │              │          │枚沒收。          │
 └──┴──────┴─────┴──────┴───────┴─────┴─────────┘